臺灣雲林地方法院刑事判決
110年度交易字第257號
公  訴  人  臺灣雲林地方檢察署檢察官
被      告  李俊毅




上列被告因過失傷害案件，經檢察官提起公訴（110年度調偵字
第149號），被告於準備程序就被訴事實為有罪之陳述，經告知
簡式審判程序意旨，並聽取公訴人及被告之意見後，本院裁定改
行簡式審判程序，判決如下：
    主      文
乙○○犯過失傷害致人重傷罪，處有期徒刑陸月，如易科罰金，以
新臺幣壹仟元折算壹日。
    事實及理由
一、犯罪事實：
　㈠乙○○於民國109年6月24日上午7時47分許，駕駛車牌號碼00-0
    00號自用大貨曳引車，沿雲林縣莿桐鄉延平路由東往西方向
    行駛，途經延平路與中山路行車管制號誌正常之交岔路口，
    左轉中山路之際，原應注意汽車行駛至交岔路口，轉彎車應
    讓直行車先行，而依當時天候晴、日間自然光線、柏油路面
    乾燥、無缺陷、無障礙物、視距良好，又無不能注意之情事
    ，竟疏未注意及此，貿然左轉駛入交岔路口。適丙○○騎乘車
    牌號碼000-000號普通重型機車，沿延平路由西往東方向行
    駛，欲通過上開交岔路口之際，亦疏未注意車前狀況並採取
    必要之安全措施，2車因而發生碰撞，致丙○○人車倒地，因
    而受有右上正中門齒、左上正中門齒、左下正中門齒、左下
    側門齒、左下犬齒缺牙、右上側門齒側向脫位合併內縮、右
    下犬齒牙冠牙根斷裂、右側肱骨骨折合併橈神經損傷、左側
    第二蹠骨骨折、頭部外傷併腦出血及顱骨骨折、前額骨骨折
    、雙側上顎骨、雙側全骨、眼眶骨、下顎骨骨折、肺部挫傷
    、左足背撕裂傷、顏面、右胸及右腿撕裂傷、吸入性肺炎等
    傷害，經送治療後，丙○○因頭部外傷併腦出血之傷害，導致
    嗅覺功能嚴重減損之重傷害。乙○○於肇事後留在現場，向據
    報到現場處理本件交通事故但尚不知肇事者為何人之警員坦
    承肇事，自首而接受裁判。
  ㈡案經丙○○訴由雲林縣警察局斗六分局報告臺灣雲林地方檢察
    署檢察官偵查起訴。
二、認定犯罪事實所憑之證據及理由：
  ㈠本案被告乙○○所犯之罪，非死刑、無期徒刑、最輕本刑為3年
    以上有期徒刑之罪，或高等法院管轄第一審之案件，被告於
    準備程序中，就前揭被訴事實為有罪之陳述，經告以簡式審
    判程序之旨，並聽取被告與公訴人之意見後，本院認無不得
    或不宜改依簡式審判程序進行之處，爰依刑事訴訟法第273
    條之1第1項、第284條之1規定，裁定本案行簡式審判程序。
    是本案之證據調查，依刑事訴訟法第273條之2規定，不受同
    法第159條第1項、第161條之2、第161條之3、第163條之1及
    第164條至第170條規定之限制，合先敘明。
  ㈡訊據被告對於犯罪事實欄所載因過失肇事致告訴人丙○○受傷
    有上揭傷勢，並致嗅覺嚴重減損而受有重傷害等事實均供認
    不諱（偵卷第11頁至第14頁、第71頁至第73頁；本院卷第10
    8頁至第109頁、第138頁、第182頁、第185頁），核與證人
    即告訴人於警詢、偵訊時指述情節相符（偵卷第15頁至第18
    頁、第71頁至第73頁），並有道路交通事故現場圖、道路交
    通事故調查報告表㈠、㈡各1份、現場照片9張、國立臺灣大學
    醫學院附設醫院雲林分院（下稱臺大醫院雲林分院）診斷證
    明書3份、天主教若瑟醫療財團法人若瑟醫院診斷證明書1份
    、車號00-000號、985-PCV號車輛詳細資料報表各1份（偵卷
    第19頁至第23頁、第25頁、第27頁、第29頁至第31頁、第33
    頁至第41頁、第51頁至第53頁、第55頁至第57頁）附卷可憑
    ，足認被告之任意性自白與事實相符，堪為論罪科刑之依據
    。
  ㈢汽車行駛至交岔路口，轉彎車應讓直行車先行，道路交通安
    全規則第102條第1項第7款定有明文。查被告領有職業聯結
    車駕照，有多年之駕駛經驗，此有證號查詢汽車駕駛人資料
    1紙在卷足憑（本院卷第165頁），被告對上開義務自知之甚
    詳。是被告駕駛上開自用大貨曳引車行至上開行車管制號誌
    交岔路口，本應讓直行車先行後始得左轉，而依當時天候晴
    ，日間自然光線，柏油路面乾燥、無缺陷、無障礙物、視距
    良好等情，有上開卷附道路交通事故調查表㈠及現場照片可
    憑，復依被告之駕駛能力，顯見並無不能注意之情事，竟疏
    未注意履行上開行車義務貿然左轉，而與告訴人所騎乘之機
    車發生碰撞，並導致告訴人受有上揭傷勢及重傷害之結果（
    重傷害部分詳後述），足徵被告之駕車行為確有過失。又本
    案經檢察官送交通部公路總局嘉義區監理所嘉雲區車輛行車
    事故鑑定會鑑定及本院送交通部公路總局車輛行車事故鑑定
    覆議會覆議，均認：「被告駕駛自用大貨曳引車，行經行
    車管制號誌交岔路口，左轉彎車未讓對向直行車先行，為肇
    事主因。告訴人駕駛普通重型機車，行經行車管誌號誌交
    岔路口，未充分注意車前狀況，並隨時採取必要之安全措施
    ，為肇事次因」，此有交通部公路總局嘉義區監理所110年7
    月2日嘉監鑑字第1100000981號函附鑑定意見、交通部公路
    總局110年9月27日路覆字第1100107433號函附鑑定意見書各
    1份在卷可參（調偵卷第15頁至第18頁；本院卷第67頁至第7
    1頁），益徵被告就本案車禍之發生，確有左轉前未讓直行
    車先行之過失甚明。至本案刑事責任之認定，並不因告訴人
    亦有過失，而免除被告之過失責任，告訴人與有過失之情節
    輕重，僅係酌定雙方民事損害賠償責任之依據，並不影響被
    告刑事責任之成立與否，附此敘明。
　㈣稱重傷者，謂三、毀敗或嚴重減損語能、味能或嗅能，刑法
    第10條第4項第3款定有明文。又所謂毀敗或嚴重減損嗅能，
    其究否已達毀敗或嚴重減損之程度，有無恢復之可能，應以
    現在一般之醫療水準為基礎，佐以傷害後之現狀加以判斷。
    本案案發後，告訴人因受有上揭傷勢而於同日送往臺大醫院
    雲林分院急診並住院治療，於109年7月27日出院，又於110
    年3月2日日前往臺大醫院雲林分院耳鼻喉科就診，診斷嗅覺
    喪失，再於同月10日、4月7日、6月30日，前往臺中榮民總
    醫院耳鼻喉科就診，接受酚基乙基乙醇嗅覺閾值試驗，檢查
    結果均為陰性反應，有臺大醫院雲林分院診斷證明書1紙、
    臺中榮民總醫院診斷證明書3紙（本院卷第57頁至第64頁）
    附卷足參。復經本院函詢臺中榮民總醫院，告訴人之嗅覺是
    否已達重傷害之程度，及是否係因本案車禍受傷所導致，據
    該院於110年9月2日以中榮醫企字第1104202865號函覆稱：
    「依賓州大學嗅覺識別檢查結果，告訴人之嗅覺受損程度已
    達嚴重減損之程度。…。病人仍在治療中，嗅覺功能是否可
    以回復，需等治療6個月方可判斷」等語，及於110年10月13
    日以中榮醫企字第1104203348號函覆稱：「依110年10月1日
    核磁共振檢查，其嗅覺受損應係車禍受傷所致。告訴人至11
    0年10月1日治療已達6個月以上（110年3月10日至110年10月
    1日），其嗅覺功能仍呈嚴重減損程度，未來回復正常功能
    可能性極低」等語，有臺中榮民總醫院110年9月2日中榮醫
    企字第1104202865號、110年10月13日中榮醫企字第1104203
    348號函各1份在卷可憑（本院卷第93頁、第95頁），足見告
    訴人之嗅覺功能嚴重減損，已達刑法第10條第4項第3款之重
    傷害程度。而告訴人既因本案行車事故而受有上揭傷勢，其
    後所生嗅覺功能嚴重減損之重傷害結果，自與被告之過失駕
    駛行為具有相當因果關係。
　㈤綜上所述，本案事證已臻明確，被告因過失傷害致人重傷之
    犯行，洵堪認定，應予依法論科。
三、論罪科刑之理由：
　㈠核被告所為，係犯刑法第284條後段之過失傷害致人重傷罪。
    公訴意旨固認被告所為，係犯刑法第284條前段之過失傷害
    罪，惟業經公訴檢察官當庭變更起訴法條（本院卷第112頁
    ），即認被告上開所犯應係犯過失傷害致人重傷罪，故本院
    自無庸變更起訴法條。
　㈡被告肇事後，於有偵查權之機關或公務員發覺犯罪前，向到
    場處理之雲林縣警察局斗六分局莿桐分駐所警員自首坦承其
    為肇事者等情，有雲林縣警察局斗六分局道路交通事故肇事
    人自首情形紀錄表附卷可稽（偵卷第43頁），參以被告事後
    並未逃避偵、審程序，應認其所犯上開過失傷害致人重傷罪
    犯行合於自首之要件，爰依刑法第62條前段規定，減輕其刑
    。
　㈢爰審酌被告領有合法駕駛執照，且有多年開車經驗，對於道
    路交通規則甚為熟稔，然本次駕駛車輛上路竟因一時疏忽，
    轉彎車未暫停讓騎乘機車直行之告訴人先行通過，致兩車發
    生碰撞，告訴人因此次車禍受傷住院多日，且受有上揭傷害
    ，及嗅覺嚴重減損之重傷害，對告訴人之工作、生活受有相
    當之影響，所生損害非輕，且本案車禍距今已逾1年，然雙
    方對於賠償金額並無共識，被告對於其犯行所生損害尚未進
    行任何彌補，所為殊屬不該，惟念及被告犯後坦承犯行，態
    度尚可，且前未有任何犯罪科刑紀錄，素行尚稱良好，有臺
    灣高等法院被告前案紀錄表存卷可佐，兼衡被告自陳高中肄
    業之智識程度、已婚，育有3名未成年子女、現仍於正新輪
    胎公司工作，月薪新臺幣4萬餘元之家庭生活狀況，暨本案
    過失情節、告訴人所受傷勢、告訴人及其代理人、檢察官表
    示量刑之意見（本院卷第192頁）等一切情狀，量處如主文
    所示之刑，並諭知易科罰金之折算標準。
四、應適用之法律：
  ㈠刑事訴訟法第273條之1第1項、第299條第1項前段。
  ㈡刑法第284條後段、第62條前段、第41條第1項前段。
  ㈢刑法施行法第1條之1第1項。
本案經檢察官甲○○提起公訴，檢察官蕭仕庸到庭執行職務。
中　　華　　民　　國　　110 　年　　12　　月　　29　　日
                  刑事第六庭  法  官  鍾世芬
以上正本證明與原本無異。
如不服本判決應於收受判決後20日內向本院提出上訴書狀，並應
敘述具體理由；其未敘述上訴理由者，應於上訴期間屆滿後20日
內向本院補提理由書（均須按他造當事人之人數附繕本）。「切
勿逕送上級法院」。
                              書記官　李沛瑩　　
中　　華　　民　　國　　110 　年　　12　　月　　30　　日
附錄本案論罪科刑法條：
中華民國刑法第284條
因過失傷害人者，處1年以下有期徒刑、拘役或10萬元以下罰金
；致重傷者，處3年以下有期徒刑、拘役或30萬元以下罰金。